臺灣臺南地方法院刑事判決
110年度訴字第948號
公  訴  人  臺灣臺南地方檢察署檢察官
被      告  王彥翔



上列被告因偽造文書等案件，經檢察官提起公訴（110年度偵緝
字第554、555、556、558、559號），被告於本院準備程序中，
就犯罪事實為有罪之陳述，經本院合議庭裁定由受命法官獨任進
行簡式審判程序，判決如下：
    主  文
王彥翔犯如附表所示之各罪，均累犯，各處如附表所示之主刑及
沒收。得易科罰金之罪（即附表編號3及5部分），應執行有期徒
刑陸月，如易科罰金，以新臺幣壹仟元折算壹日，沒收部分併執
行之。不得易科罰金之罪（即附表編號1、2及4部分），應執行
有期徒刑壹年捌月，沒收部分併執行之。
    事實及理由
一、本件係經被告王彥翔於準備程序當庭表示認罪，而經本院裁
    定以簡式審判程序加以審理，依據刑事訴訟法第273條之2、
    第159條第2項之規定，不適用審判外陳述之證據法則中，有
    關限制證據能力之相關規定，合先敘明。
二、本件犯罪事實及證據，除證據部分應補充「被告於本院準備
    及審理程序中之自白」外，餘均引用如附件檢察官起訴書之
    記載。
三、核被告就犯罪事實一、㈠所為，係犯刑法第335條第1項侵占
    罪；就犯罪事實一、㈡所為，係犯刑法第216條、第210條行
    使偽造私文書及同法第339條第1項詐欺取財；就犯罪事實一
    、㈢所為，係犯刑法第339條第2項詐欺得利罪；就犯罪事實
    一、㈣及㈤所為，均係犯刑法第339條第1項詐欺取財罪。其於
    中古汽車（介紹買賣）合約書上，偽造「林茂億」署名，係
    偽造合約書私文書之階段（部分）行為，其偽造私文書之低
    度行為又為行使偽造私文書之高度行為所吸收，不另論罪。
    另被告於110年3月29日，以出具偽簽「林茂億」署名之不實
    合約書私文書行為，同時觸犯行使偽造私文書罪及詐欺取財
    罪，為想像競合犯，應依刑法第55條之規定，分別從較重之
    行使偽造私文書罪處斷。被告就上開所犯5罪間，犯意各別
    ，行為互異，應分論併罰。被告前因偽造有價證券、偽造文
    書及誣告等案件，經法院裁判應執行有期徒刑5年6月、1年6
    月及3月確定，3案接續執行，甫於民國105年9月15日執行完
    畢等情，有臺灣高等法院被告前案紀錄表在卷可按，其受有
    期徒刑執行完畢後，5 年以內故意再犯本件有期徒刑以上之
    罪，為累犯，均應依刑法第47條第1 項規定加重其刑。至司
    法院釋字第775 號解釋，依解釋文及理由之意旨，係指構成
    累犯者，不分情節，一律加重最低本刑，於不符合刑法第59
    條所定要件之情形下，致生行為人所受之刑罰超過其所應負
    擔罪責之個案，不符罪刑相當原則、比例原則。於此範圍內
    ，在修正前，為避免發生上述罪刑不相當之情形，法院就該
    個案應裁量是否加重最低本刑；依此，該解釋係指個案應量
    處最低法定刑、又無法適用刑法第59條在內減輕規定之情形
    ，法院應依此解釋意旨裁量不予加重最低本刑（最高法院10
    8 年度台上字第338 號、第976 號、第1941號判決意旨參照
    ）。查本案依被告構成累犯及犯罪之情節，並無上開情事，
    自仍有累犯加重其刑規定之適用，併此敘明。
四、爰以行為人之責任為基礎，審酌被告具工作能力，不思以己
    身勞力、能力，自正當途徑取得金錢、財物，僅為貪圖不法
    之利益，侵占租賃自小客車，又擅自冒簽「林茂億」姓名，
    行使偽造文書，且多次詐得財物及利益，惡性嚴重；次審酌
    被告素行非佳，前有多次詐欺、偽造文書之前案紀錄，有前
    開前案紀錄表1 份在卷可憑；再考量被告坦承犯行，尚有悔
    意；暨其自陳入監前在全聯送貨，大學畢業、未婚，育有1
    子，4、5個月大，由孩子母親照顧，核其工作、學識程度及
    家庭生活狀況等一切情狀，分別量處如附表所示之刑；得易
    科罰金之部分（即附表編號3及5部分），並定應執行刑，均
    諭知易科罰金之折算標準；不得易科罰金之部分（即附表編
    號1、2及4部分），並定應執行刑，以資儆懲。
五、沒收
  ㈠按刑法第219條規定，偽造之印章、印文或署押，不問屬於犯
    人與否，沒收之，係採義務沒收主義，凡偽造之印章、印文
    或署押，不論是否屬於犯人所有，苟不能證明業已滅失，均
    應依法宣告沒收（最高法院96年度台上字第1310號判決意旨
    參照）。查被告於犯罪事實一、㈡中有於中古買賣（介紹買
    賣）合約書上偽造之「林茂億」署名，為偽造之署押，應依
    刑法第219條之規定併予宣告沒收。而上開合約書已持向戴
    久洧行使而交付，非屬被告所有，自無從諭知沒收，附此敘
    明。
　㈡被告所侵占及詐得之利益、財物，均屬被告之犯罪所得，因
    未經扣案或發還，均應依刑法第38條之1第1項前段規定，宣
    告沒收；於全部或一部不能沒收或不宜執行沒收時，依同條
    第3項規定，追徵其價額。惟第三人對沒收標的之權利或因
    犯罪而得行使之債權均不受影響。刑法第38條之3亦有明文
    。
據上論斷，應依刑事訴訟法第273條之1第1項、第299條第1項前
段（本件依刑事判決精簡原則，僅記載程序法條文），判決如主
文。
本案經檢察官董詠勝提起公訴，檢察官林容萱到庭執行職務。
中　　華　　民　　國　　110 　年　　11　　月　　 9　　日
　　　　　　　　　刑事第四庭    法　官　張  菁
以上正本證明與原本無異
如不服本判決應於收受本判後20日內向本院提出上訴書狀，並應
敘述具體理由。其未敘述上訴理由者，應於上訴期間屆滿後20日
內向本院補提理由書狀（均須按他造當事人之人數附繕本）「切
勿逕送上級法院」。 　　
                                書記官　蔡佳玲　　
中　　華　　民　　國　　110 　年　　11　　月　　9 　　日
附錄本案所犯法條全文：
中華民國刑法第210條
（偽造變造私文書罪）
偽造、變造私文書，足以生損害於公眾或他人者，處 5 年以下
有期徒刑。

中華民國刑法第216條
（行使偽造變造或登載不實之文書罪）
行使第 210 條至第 215 條之文書者，依偽造、變造文書或登載
不實事項或使登載不實事項之規定處斷。

中華民國刑法第339條
（普通詐欺罪）
意圖為自己或第三人不法之所有，以詐術使人將本人或第三人之
物交付者，處 5 年以下有期徒刑、拘役或科或併科 50 萬元以
下罰金。
以前項方法得財產上不法之利益或使第三人得之者，亦同。
前二項之未遂犯罰之。
附表
編號 犯罪事實 罪刑及沒收欄  1 犯罪事實一、㈠ 王彥翔犯侵占罪，累犯，處有期徒刑玖月。 未扣案之犯罪所得車牌號碼000-0000號自小客車壹台沒收，於全部或一部不能沒收或不宜執行沒收時，追徵其價額。  2 犯罪事實一、㈡  王彥翔犯行使偽造私文書罪，累犯，處有期徒刑柒月。 中古買賣（介紹買賣）合約書上偽造之「林茂億」簽名壹枚沒收；未扣案之犯罪所得新臺幣貳拾貳萬伍仟元沒收，於全部或一部不能沒收或不宜執行沒收時，追徵其價額。  3 犯罪事實一、㈢ 王彥翔犯詐欺得利罪，累犯，處有期徒刑參月，如易科罰金，以新臺幣壹仟元折算壹日。 未扣案之犯罪所得新臺幣參仟壹佰元沒收，於全部或一部不能沒收或不宜執行沒收時，追徵其價額。  4 犯罪事實一、㈣ 王彥翔犯詐欺取財罪，累犯，處有期徒刑柒月。 未扣案之犯罪所得新臺幣參拾萬元沒收，於全部或一部不能沒收或不宜執行沒收時，追徵其價額。  5 犯罪事實一、㈤ 王彥翔犯詐欺取財罪，累犯，處有期徒刑伍月，如易科罰金，以新臺幣壹仟元折算壹日。 未扣案之犯罪所得新臺幣肆萬玖仟參佰貳拾玖元沒收，於全部或一部不能沒收或不宜執行沒收時，追徵其價額。 
附件
臺灣臺南地方檢察署檢察官起訴書
                                    110年度偵緝字第554號
                                    110年度偵緝字第555號
                                    110年度偵緝字第556號
                                    110年度偵緝字第558號
                                    110年度偵緝字第559號
　　被　　　告　王彥翔　男　35歲（民國00年0月00日生）
　　　　　　　　　　　　住臺南市○○區○○路00000號
　　　　　　　　　　　　國民身分證統一編號：Z000000000號
上列被告因詐欺等案件，已經偵查終結，認應該提起公訴，茲將
犯罪事實及證據並所犯法條分敘如下：
　　　　犯罪事實
一、王彥翔前因偽造有價證券、偽造文書及誣告等案件，經法院
    裁判應執行有期徒刑5年6月、1年6月及3月確定，3案接續執
    行，甫於民國105年9月15日執行完畢。詎猶不知悔改，分別
    為下列犯行：
(一)110年3月15日14時10分，至和雲行動服務股份有限公司臺中
    市○○區○○○路000號門市，承租車牌號碼000-0000號租賃自小
    客車，約定租期至同年4月14日，後再延長租約至同年6月15
    日。嗣因員警向租車公司告知該車涉嫌為詐騙集團成員使用
    ，公司人員乃電聯王彥翔需於同年5月8日返還車輛，詎王彥
    翔竟意圖為自己不法所有，基於侵占之犯意，將該車據為己
    有堅不返還，亦未再給付後續租金。
(二)王彥翔於110年3月23日，向囍鑫國際租賃有限公司以租購方
    式，承租車牌號碼000-0000號自小客車，在未繳清價金新臺
    幣（下同）114萬元前，約定該車所有權仍屬囍鑫國際租賃
    有限公司所有，王彥翔不得以車主名義自居而有將該車出賣
    、設質、抵押、讓與、擔保、典當等行為，詎王彥翔竟意圖
    為自己不法所有，基於詐欺、偽造文書之犯意，於110年3月
    29日10時40分許，駕駛上開車輛至址設臺南市○○區○○路0段0
    00號「9168汽車商行」，向該車行負責人戴久洧謊稱係該車
    車主欲以62萬5千元出售該車等語，致戴久洧陷於錯誤，因
    而當場給付現金22萬5千元給王彥翔，王彥翔並在中古汽車
    （介紹買賣）合約書上，冒簽「林茂億」之姓名，此時王彥
    翔突然藉詞忘記攜帶雙證件來，表示先將該車留置現場，隔
    日再拿雙證件來協助辦理過戶。嗣戴久洧整理車內時恰巧發
    現租購契約書，旋即詢問王彥翔細節，但王彥翔卻藉故未出
    面處理，直至同年3月31日，囍鑫國際租賃有限公司人員聯
    繫戴久洧，並出面表示該車所有權乃係公司所有並將該車取
    回，戴久洧始驚覺受騙損失22萬5千元。
(三)王彥翔於109年11月3日18時許，明知自己並無資力給付住宿
    費用，竟意圖為自己不法所有，基於詐欺之犯意，先撥打電
    話至址設臺南市○○區○○路0段00號12樓「木思文旅民宿」，
    向櫃台人員謊稱要住宿，住宿費用則要到現場結清，惟王彥
    翔到場後卻又改稱住宿費用要改用轉帳等語，櫃台人員因而
    陷於錯誤讓王彥翔入住，住宿期間又向另名工作人員柯佩萱
    謊稱係來出差要等公司匯款才有錢支付住宿費等語。嗣於同
    年月5日12時許，王彥翔辦理退房但卻未將住宿費用3100元
    結清，且亦聯絡無著，民宿負責人謝承澔於是至警局報警處
    理。
(四)王彥翔先向某租車公司承租車牌號碼000-0000號自小客車，
    明知自己並無權利兜售該車，卻意圖為自己不法所有，基於
    詐欺之犯意，於109年1月20日18時20分許，在臺中市○○區○○
    路0號「全家便利商店」內，向陳佳和謊稱係該車車主欲兜
    售該車，相關車籍資料當下未攜帶，日後再補齊等語，致陳
    佳和陷於錯誤，因而給付30萬元訂金，並將該車留置。嗣陳
    佳和將該車停放路邊，發現車輛失竊，報警處理後始驚覺該
    車遭原車主即租車公司拖走，旋即南下高雄瞭解實情，經租
    車公司提供相關資料後，陳佳和始知受騙。
(五)王彥翔於109年11月27日19時許，至址設臺南市○○區○○街0段
    000號「oe美髮」消費，明知並無資力給付相關費用，卻意
    圖為自己不法所有，基於詐欺之犯意，消費9329元後向店員
    黃靜宜謊稱要在會員卡上儲值3萬元，隨後向黃靜宜詐稱請
    其託買手機，會連同儲值費用共7萬元一併在隔日以現金結
    清等語，惟翌（28）日王彥翔卻又改稱要用匯款方式結清費
    用，以預約轉帳之方式，形式匯款7萬元至黃靜宜指定之帳
    戶，並將轉帳截圖傳line給黃靜宜，致黃靜宜陷於錯誤，並
    於28日在上址，從黃靜宜該處取走iPhine12手機1支後，隨
    即將手機拿至不知情之秦偉哲所經營之玄宇數位通訊行變賣
    得款現金3萬6000元。嗣因黃靜宜銀行帳戶遲未收到上開款
    項，聯繫王彥翔後亦無法討得7萬元，始驚覺受騙損失4萬93
    29元。
二、案經廖建閎、戴久洧、謝承澔、陳佳和、黃靜宜告訴暨臺中
    市政府警察局烏日分局、臺南市政府警察局第三分局、臺南
    市政府警察局第二分局、臺中市政府警察局第六分局移送偵
    辦。
　　　　證據並所犯法條
一、證據清單及待證事實：
編號 證據清單 待證事實 一 被告王彥翔之供述 1、曾租賃車牌號碼000-0000號租賃自小客車之事實。 2、將承租來之車牌號碼000-0000號自小客車賣給戴久洧，取得訂金22萬5千元之事實。 3、入住木思文旅民宿，於退房時尚未付清住宿費用之事實。 4、將承租來之車牌號碼000-0000號自小客車賣給陳佳和，取得訂金30萬元之事實。 5、從黃靜宜該處消費理髮、取    得全新手機後，未給付任何    金錢，旋即將手機拿去通訊    行變賣現金之事實。 二 告訴代理人廖建閎警詢之指訴、和雲行動服務股份有限公司汽車出租單暨預約租車傳真刷卡授權書、匯款申請書、本署公務電話紀錄 佐證被告上開罪事實(一)侵占之犯行。  三 告訴人戴久洧警詢之指訴、囍鑫國際租賃有限公司小客車租購契約書、中古汽車（介紹買賣）合約書、監視器畫面截圖、line對話紀錄翻拍照片、臺灣士林地方檢察署109年度偵字第7607、8979號起訴書、臺灣臺中地方檢察署110年度偵緝字第198號（110年度偵字第8708號）聲請簡易判決處刑書 佐證被告上開罪事實(二)詐欺、偽造文書之犯行。  四 告訴人謝承澔警詢之指訴、證人柯佩萱警詢之證述、房客登記資料、刑案現場照片、本署公務電話紀錄 佐證被告上開罪事實(三)詐欺之犯行。  五 證人暨告訴人陳佳和之證述、車輛買賣合約書、line對話紀錄截圖、監視器畫面截圖、臺灣士林地方檢察署109年度偵字第7607、8979號起訴書、臺灣臺中地方檢察署110年度偵緝字第198號（110年度偵字第8708號）聲請簡易判決處刑書 佐證被告上開罪事實(四)詐欺之犯行。  六 證人暨告訴人黃靜宜之證述、二手手機買賣合約書、line對話紀錄截圖、臺灣臺南地方檢察署109年度偵緝字第388、389、390、391號起訴書 佐證被告上開罪事實(五)詐欺之犯行。 
二、核被告所為，犯罪事實(一)部分係犯刑法第335條第1項侵占
    ，犯罪事實(二)部分係犯刑法第216條、第210條行使偽造私
    文書、同法第339條第1項詐欺取財，犯罪事實(三)部分係犯
    刑法第339條第2項詐欺得利，犯罪事實(四)(五)部分係犯刑
    法第339條第1項詐欺取財等罪嫌。被告犯罪事實(二)部分，
    係一行為而犯數罪，應依想像競合論偽造私文書罪。另被告
    上開犯罪事實(一)至(五)部分，犯意有別，行為互殊，請予
    分論併罰。又被告前經法院判處有期徒刑以上之刑，有本署
    刑案資料查註紀錄表可參，其於5年內故意再犯本件有期徒
    刑以上之各罪，為累犯，請均依刑法第47條第1項規定加重
    其刑。
三、依刑事訴訟法第251條第1項提起公訴。
　  此　致
臺灣臺南地方法院
中　　華　　民　　國　 110　　年　　8 　　月　　30　　日
　　　　　　　　　　　　　　　檢察官   董 詠 勝
本件證明與原本無異
中　　華　　民　　國　 110　　年　　9 　　月　　2 　　日
                              書記官   何 佩 樺